---
title: "Corrélation et Régressions"
author: "CB"
date: "20 février 2020"
output: html_document
---
<style type="text/css">
body, td {
   font-size: 12px;
}
code.r{
  font-size: 10px;
}
h1{
  font-size: 24px;
}
h2{
  font-size: 18px;
}
h3{
  font-size: 14px;
}
pre {
  font-size: 11px
}
</style>


# Bibliothèques et données

Les données sont un extrait de la base de l'ess. Elle rassemble les jugement de confiance à l'égards des institution et des personnes ( 10 items) en France et en allamenage, au cours de vagues d'enquêtes bi-annuelles de l'Européan Social Survey. On dispose donc de données de 20014 à 2018. S'joutent quelques variables socio-démo : le pouvoir d'achat percu, l'age, le genre, l'orientation politique, le type d'habitat. On cherchera à examiner l'impact des conditions de vie du la confiance. 

```{r libraries, echo=TRUE, include=TRUE,, message=FALSE, warning=FALSE}
knitr::opts_chunk$set(echo = TRUE, include=TRUE, cache=TRUE, message=FALSE, warning=FALSE)
library(tidyverse)
library(gridExtra)
library(reshape2)
library(ggridges)
library(stargazer)
library(jtools)

#lecture du fichier
df<-readRDS("mastermoi.rds")

#quelques recodages

#on renomme les items de confiance pour plus de clarte
names(df)[names(df)=="trstun"] <- "NationsUnies" 
names(df)[names(df)=="trstep"] <- "ParlementEurop" 
names(df)[names(df)=="trstlgl"] <- "Justice" 
names(df)[names(df)=="trstplc"] <- "Police" 
names(df)[names(df)=="trstplt"] <- "Politiques" 
names(df)[names(df)=="trstprl"] <-"Parlement" 
names(df)[names(df)=="trstprt"] <- "Partis"
names(df)[names(df)=="pplhlp"] <- "help"
names(df)[names(df)=="pplfair"] <- "fair"
names(df)[names(df)=="ppltrst"] <- "trust"

#recodage des variables indépendantes
df$Year[df$essround==1]<-2002 
df$Year[df$essround==2]<-2004 
df$Year[df$essround==3]<-2006 
df$Year[df$essround==4]<-2008 
df$Year[df$essround==5]<-2010 
df$Year[df$essround==6]<-2012 
df$Year[df$essround==7]<-2014 
df$Year[df$essround==8]<-2016 
df$Year[df$essround==9]<-2018
df$Year<-as.factor(df$Year)

df$cntry<-as.factor(df$cntry)

#on construit les scores de confiance 
df<-df %>% mutate(trust_institution=(Partis+Parlement+Politiques+Police+Justice+NationsUnies+ParlementEurop)*10/7)

df<-df %>% mutate(trust_interpersonal=(help+fair+trust)*10/3)

```

# Un premier coup d'oeil sur les données 

On doit examiner la distribution de Confiance institutionnelle et interpersonnelle, en France et en allemagne de 2004 à 2018. Mais ici on a des données de panels : un niveau pays et un niveau vague d'enquêtes, dont 14 enquêtes et quatorze distributions.

Par exemple la distribution du score de confiance interpersonnelle en France et en 2018.


```{r donnee}
hist<-df %>% dplyr::select(Year,cntry, trust_institution) %>% melt(id=c("cntry", "Year")) %>%filter(Year!="2002")

ggplot(df,aes(x=trust_institution))+geom_density(fill="lightblue")+
  theme_minimal()+
  labs(title = "Comparaison FR-ALL de l'évolution de la confiance institutionnelle",subtitle = "corrélation par vague" ,x = "Confiance", y="densité", caption="source : ESS 8 waves")

```

Généralisons aux deux variables et aux deux pays ainsi qu'aux 7 vagues d'enquetes. Une première méthode consiste à utiliser la fonction facet_grid de ggplot2.


```{r donnee2}

hist<-df %>% dplyr::select(Year,cntry, trust_institution) %>% 
  melt(id=c("cntry", "Year")) %>%filter(Year!="2002")
ggplot(hist,aes(x=value))+geom_density(fill="lightblue")+facet_grid(Year~cntry)+
  theme_minimal()+
  labs(title = "Comparaison FR-ALL de l'évolution de la confiance institutionnelle",subtitle = "corrélation par vague" ,x = "Confiance", y="densité", caption="source : ESS 8 waves")

hist<-df %>% dplyr::select(Year,cntry, trust_interpersonal) %>% 
  melt(id=c("cntry", "Year")) %>%filter(Year!="2002")
ggplot(hist,aes(x=value))+geom_density(fill="lightblue")+facet_grid(Year~cntry)+
  theme_minimal()+
  labs(title = "Comparaison FR-ALL de l'évolution de la confiance interpersonnelle",subtitle = "corrélation par vague" ,x = "Confiance", y="densité", caption="source : ESS 8 waves")

```

On peut cependant faire beaucoup mieux avec `ggridges`, et encore plus simplement et de manières plus élégante. Un bel hommage à joy division] (). https://www.etsy.com/fr/listing/599973120/joy-division-unknown-pleasures-album-art


```{r ridge}

#library(ggridges)

hist<-df %>% dplyr::select(Year,cntry, trust_institution, trust_interpersonal) %>% 
  melt(id=c("cntry", "Year")) %>%filter(Year!="2002")
hist
ggplot(hist, aes(value, Year, group = Year, height = ..density..)) +
  geom_density_ridges(stat = "density", trim = TRUE) + facet_grid((variable~cntry))+theme_minimal()

```

bien sur on veut mieux saisir les variations de la tendance centrale, pour les deux variable et les deux pays à travers les 7 vagues d'enquêtes.

```{r ridge2, warning =TRUE}

foo<-hist %>% filter(!is.na(value)) %>% group_by(cntry,variable,Year) %>% dplyr::summarise(Conf=mean(value, na.rm=FALSE))
foo

ggplot(foo, aes( x=Year, y=Conf, group = variable, group=cntry)) +geom_line(aes(color=variable), size=1.5) +theme_minimal()+ facet_grid(cntry~.)

```

# La corrélation entre les deux composantes de la confiance

On va faire un une analyse classique de correlation mais répété à travers les pays et les vagues d'enquêtes. Manifestement les corrélations sont stables dans le temps et les pays à une constante d'échelle et de paramètre près.

```{r pressure, echo=FALSE}
ggplot(df,aes(x=trust_institution,y =trust_interpersonal, group=Year, color=Year))+
  geom_point(size=0.1, position="jitter", color="grey")+ 
  geom_smooth(method="lm")+
  facet_grid(.~cntry)+ 
  theme_minimal()+
  labs(title = "Comparaison FR-ALL de la correlation des composantes de la confiance",subtitle = "corrélation par vague" ,x = "Institutionnelle", y="Interpersonnelle", caption="source : ESS 8 waves")+   scale_color_brewer(palette="Green")
```


Pour mieux saisir les variation de corrélations, on peut vérifier en calculant les corrélations par année et par pays, et en les représentant graphiquement.

```{r correlation}
library(corrplot)
df_cor <-df %>% dplyr::select(cntry,Year,trust_institution, trust_interpersonal) %>%filter(!is.na(trust_interpersonal) & !is.na(trust_institution))
library(plyr)
cor <- ddply(df_cor, c("Year","cntry"), summarise, corr=cor(trust_institution, trust_interpersonal))
cor
ggplot(cor, aes(x=Year,y=corr,group=cntry))+geom_line(size=1.5,aes(color=cntry)) +
  theme_minimal()+ylim(0.3,0.6)+
  labs(title = "Evolution des corrélations entre éléments de la confiance",subtitle = "corrélations par vague et pays" ,x = "Vagues d'enquêtes", y="Correlation de pearson", caption="source : ESS 8 waves")

```
# corrélations multiples

nous avons raisonner sur la base d'une relation,on pourrait vouloir observer toutes les corrélations entre k variables. Regardons ce qui en est si on reprends les, items qui ont servi à construire les scores de satisfaction. On notera que c'est le point de départ d'une analyse factorielles.

On pourra chercher à représenter cette matrice pour les différents pays et vagues d'enquetes. Mais celà suffira.

```{r corrmultiple}
library(corrplot)
M<-df %>% dplyr::select(help,fair,trust,NationsUnies,ParlementEurop,Justice, Police,Politiques,Parlement,Partis) %>% drop_na()
M<-cor(M)
corrplot(M, order = "hclust",addrect = 3)
```

# régression multiple

on va maintenant cercher à expliquer les différences entre les niveaux de confiances en fonction de quelques variables socio demo. Autrement dit construire un modèle du type :

y= a0+a1X1+a2X2+...+e

On va avoir besoin de recodage des variables explicatives.

```{r regress00}
df$OP[df$lrscale==0] <- "Extrême gauche" 
df$OP[df$lrscale==1] <- "Gauche" 
df$OP[df$lrscale==2] <- "Gauche" 
df$OP[df$lrscale==3] <- "Centre Gauche" 
df$OP[df$lrscale==4] <- "Centre Gauche" 
df$OP[df$lrscale==5] <- "Ni G ni D" 
df$OP[df$lrscale==6] <- "Centre Droit" 
df$OP[df$lrscale==7] <- "Centre Droit" 
df$OP[df$lrscale==8] <- "Droite" 
df$OP[df$lrscale==9] <- "Droite" 
df$OP[df$lrscale==10] <- "Extrême droite" 
#la ligne suivante est pour ordonner les modalités de la variables
df$OP<-factor(df$OP,levels=c("Extrême droite","Droite","Centre Droit","Ni G ni D","Centre Gauche","Gauche","Extrême gauche"))


df$revenu<-df$hincfel
df$revenu[df$hincfel>4] <- NA
df$revenu[df$hincfel==1] <- "Vie confortable" 
df$revenu[df$hincfel==2] <- "Se débrouille avec son revenu" 
df$revenu[df$hincfel==3] <- "Revenu insuffisant" 
df$revenu[df$hincfel==4] <- "Revenu très insuffisant" 
df$revenu<-factor(df$revenu,levels=c("Vie confortable","Se débrouille avec son revenu","Revenu insuffisant","Revenu très insuffisant"))

df$habitat[df$domicil==1]<- "Big city"
df$habitat[df$domicil==2]<-"Suburbs"
df$habitat[df$domicil==3]<-"Town"
df$habitat[df$domicil==4]<-"Village"
df$habitat[df$domicil==5]<-"Countryside"
df$habitat<-factor(df$habitat,levels=c("Big city","Suburbs","Town","Village","Countryside"))

df$genre[df$gndr==1]<-"H"
df$genre[df$gndr==2]<-"F"

df$age[df$agea<26]<-"25<"
df$age[df$agea>25 & df$agea<36]<-"26-35"
df$age[df$agea>35 & df$agea<46]<-"36-45"
df$age[df$agea>45 & df$agea<66]<-"46-65"
df$age[df$agea>65 & df$agea<76]<-"66-75"
df$age[df$agea>75]<-"75>"
df$age<-factor(df$age,levels=c("25<","26-35","36-45","46-65","66-75", "75>"))
```

construisons un modèle de régression multiple par les MCO pour les deux variables. On présente les résultats en suivant le modèle de stargazer

```{r regress01}
df_DE<-df %>% filter(cntry=="DE")
library(lme4)
fit00<-lm(trust_institution~age+genre+habitat+revenu+OP+trust_interpersonal+Year, data=df_DE)
summary(fit00)
fit01<-lm(trust_interpersonal~age+genre+habitat+revenu+OP+trust_institution+ Year, data=df_DE)

df_FR<-df %>% filter(cntry=="FR")
fit02<-lm(trust_institution~age+genre+habitat+revenu+OP+trust_interpersonal+Year, data=df_FR)
fit03<-lm(trust_interpersonal~age+genre+habitat+revenu+OP+trust_institution+ Year, data=df_FR)

summary(fit03)
```

On peut faire plus plus joli avec summ en produisant un diagramme des effets, le premier est général le second particulier. On utilise pour celà des fonctions du package `jtools`. https://cran.r-project.org/web/packages/jtools/vignettes/summ.html

 
```{r regress02}

#library(jtools)
export_summs(fit00,scale = TRUE)
plot_summs(fit00,fit01,fit02,fit03, scale = FALSE ,model.names = c("Institutionnelle DE", "Interpersonnelle DE", "Institutionnelle FR", "Interpersonnelle FR"), legend.title="Confiance")

effect_plot(fit00, pred = OP, interval = TRUE, plot.points = FALSE)
effect_plot(fit02, pred = OP, interval = TRUE, plot.points = FALSE)
effect_plot(fit00, pred = trust_interpersonal, interval = TRUE, plot.points = FALSE)

```
https://cran.r-project.org/web/packages/jtools/vignettes/summ.html
